【裁判字號】    89,易,116
【裁判日期】    891026
【裁判案由】    毒品危害防制條例
【裁判全文】
臺灣臺東地方法院刑事判決                          八十九年度易字第一一六號
    公  訴  人  臺灣台東地方法院檢察署檢察官
    被      告  甲○○
右列被告因違反毒品危害防制條例案件，經檢察官提起公訴（八十八年度偵字第二五
七六號），本院判決如左：
    主  文
甲○○持有第二級毒品，處有期徒刑壹年陸月。
第二級毒品安非他命（淨重）捌拾捌點參公克，均沒收銷燬；空夾鏈袋玖拾貳個，均
沒收。
    事  實
一、甲○○曾於民國八十三年間，因妨害公務案件，為法院判處有期徒刑八月，八十
    五年一月二日執行徒刑完畢。竟仍不知悔改，復於八十八年九月十九日一時五十
    分許，在台東縣台東市○○○街三巷附近，駕駛其父所有ＷＶ－八九二八號自小
    客車，持有第二級毒品安非他命（淨重）八十八．三公克藏放於車上，為警查獲
    ，並另於同車上查扣空夾鏈袋九十二個。
二、案經台東縣警察局台東分局報請臺灣台東地方法院檢察署檢察官偵查起訴。
    理  由
一、訊據被告雖對於前述持有第二級毒品安非他命及空夾鏈袋之犯行坦承不諱，惟辯
    稱：該等毒品及物品係朋友簡裕村託其保管之物云云。本院查被告持有如前述毒
    品安非他命之事實，另有目擊證人乙○○於警訊及偵查中之證述在卷，雖證人警
    訊筆錄記載曾向被告購買安非他命等語，偵查筆錄則記載否認曾向被告購買安非
    他命等語，就是否販賣之情陳述尚不一致，惟證人對於被告出示安非他命予證人
    觀看及被告所駕駛車輛為警查獲，於車上藏放有前述安非他命之事實陳述一致。
    另有為警於車上查獲扣案之安非他命（淨重）八十八．三公克、空夾鏈袋九十二
    個，載扣押物品清單一件附卷足查。是本案既有被告之自白及如前人證、物證等
    補強證據，其持有安非它命之犯行，已堪認定。被告所辯安非他命及夾鏈袋為簡
    裕村所交付保管云云，經本院查簡裕村業於八十八年八月四日因車禍死亡，無從
    傳訊，被告復無法提出是否有其他證人證述其所辯，是其所辯堪為空言抗辯，無
    足採信，且所辯並不影響其持有毒品之犯行認定，被告罪證明確，應予論罪科刑
    。
二、核被告持有之物安非他命屬毒品危害防制條例第二條第二項第二款所明定之第二
    級毒品，為法律禁止持有之違禁物，所為係犯同條例第十一條第二項之持有第二
    級毒品罪。按煙毒之遺害我國，計自中國清末以來，垂百餘年，一經吸染，萎痺
    終身，其因此失業亡家者，觸目皆是，由此肆無忌憚，滋生其他犯罪者，俯首即
    得；更且流毒所及，國民精神日衰，身體日弱，欲以鳩形鵠面之徒，為執銳披堅
    之旅，殊不可得，是其非一身一家之害，直社會、國家之鉅蠹；而欲湔除毒害，
    杜漸防萌，當應特別以治本截流為急務，蓋伐木不自其本，必復生；塞水不自其
    源，必復流，本源一經斷絕，其餘則不戢自消也。「毒品危害防制條例」係鑒於
    煙毒之禍害蔓延，跨國販賣活動頻繁，而對之有所因應。故其立法目的在防止來
    自世界各國毒害，查緝流入毒品，預防及制裁與毒品有關之犯罪，亦即肅清煙毒
    ，防制毒品危害，藉以維護國民身心健康，進而維持社會秩序，俾免國家安全之
    陷於危殆（司法院大法官議決釋字第四七六號解釋理由書節錄參照。前述發人深
    省之文字係說明毒品危害的不僅是個人的健康，更是全體國民，乃至國家的戰力
    損失，而戒除毒品應從斷絕來源作起）。是本條例無論對於販賣、轉讓等提供毒
    品來源，或可能發生該等危險之前階段行為之持有毒品行為，均訂有嚴苛之刑罰
    規定，其目的無非係在以國家之刑罰權，制裁並威嚇該等對國家安全及國民健康
    有重大危害之行為。爰審酌被告係在出示毒品予證人時為警查獲，其犯罪動機、
    目的及手段，製造施用毒品者獲有毒品之機會與環境，並進而可能發生販賣或轉
    讓之更重大惡行之危險，所為危及社會大眾，甚至國民健康，另為警查獲後逃逸
    ，嗣經自行到案，犯罪後坦承部分犯行之態度等一切犯罪情狀，量處如主文所示
    之刑，以示懲戒。
三、末查本案扣押如主文第二項所示安非他命屬毒品危害防制條例第二條第二項第二
    款所明定之第二級毒品，為法律上禁止持有之違禁物，應依同條例第十八條第一
    項前段義務沒收之規定，沒收銷燬之。至另查扣之空夾鏈袋九十二只，數量不小
    ，為被告所持有，乃供被告方便犯本案所用之物，爰依刑法第三十八條第一項之
    規定，併宣告均沒收，附此敘明。
據上論斷，應依刑事訴訟法第二百九十九條第一項前段、毒品危害防制條例第十一條
第二項、第十八條，刑法第十一條前段、第三十八條第一項第二款，判決如主文。
本案經檢察官薛樂儀到庭執行職務
中    華    民    國      八十九      年      十      月    二十六      日
                                  臺灣臺東地方法院刑事庭
                                      法  官  錢  建  榮
右正本證明與原本無異。
如不服本判決，應於判決送達後十日內向本院提出上訴狀。（須附繕本）
「切勿逕送上級法院」
                                      書記官  林  建  成
中    華    民    國      八十九      年      十      月    二十七      日
毒品危害防制條例第十一條第二項：
持有第二級毒品者，處二年以下有期徒刑、拘役或新臺幣三萬元以下罰金。
毒品危害防制條例第十八條：
查獲之毒品及專供製造或施用毒品之器具，不問屬於犯人與否，均沒收銷燬之。但合
於醫藥或研究之用者，得不予銷燬。
前項合於醫藥或研究用毒品或器具之管理辦法，由法務部會同行政院衛生署定之。


司法院資訊處製作；財團法人民間司法改革基金會備份。
